【裁判字號】    88,上易,1991
【裁判日期】    890111
【裁判案由】    詐欺
【裁判全文】
臺灣高等法院高雄分院刑事判決                  八十八年度上易字第一九九一號
    上訴人即被告  乙○○
右上訴人因詐欺案件，不服臺灣高雄地方法院八十八年度易字第一四七七號中華民國
八十八年九月十五日第一審判決（起訴案號：臺灣高雄地方法院檢察署八十八年度偵
緝字第一０七號），提起上訴，本院判決如左：
      主  文
原判決撤銷。
乙○○連續意圖為自己不法之所有，以詐術使人將本人之物交付，累犯，處有期徒刑
肆月。
      事  實
一、乙○○曾於八十四年間因詐欺案，經法院判處有期徒刑二年三月確定，甫於八十
    六年六月二十八日執行完畢，猶不思悔悟，於八十七年八月中旬某日，在高雄市
    鼓山區○○○路八十之十六號甲○○之住處，得知甲○○正為不知如何催討周家
    琪所積欠之新台幣（下同）九萬元債務而傷神，竟萌生意圖為自己不法所有之概
    括犯意，向甲○○騙稱其認識代書朋友，可代為向法院聲請民事本票准予強制執
    行之裁定後，再聲請對周家琪之財產強制執行受償。甲○○乃誤信為真而將周家
    琪所簽發之每張均面額一萬元之本票九張，及聲請裁定費用六百元交付予乙○○
    。乙○○詐得上開本票及金額後，並未依其所述向法院聲請裁定，而於八十七年
    八月二十八日至周家琪住處，向周母周吳美人佯稱係受甲○○之託，持該九張本
    票向周家琪催討債務，使周家琪之母不疑有詐，而交付票款三萬五千元（起訴書
    誤載為四萬五千元），乙○○詐得上開款項後即連同聲請費六百元予以花用殆盡
    。嗣因甲○○久未接獲法院任何文件，復遍尋乙○○無著，經向周家琪查証，始
    知悉上情而察覺受騙。
二、案經甲○○訴由臺灣高雄地方法院檢察署檢察官偵查起訴。
      理  由
一、訊據上訴人即被告乙○○固供認有於右揭時地向告訴人甲○○取得周家琪所簽發
    之本票九張、六百元及向周家琪之母催討得三萬五千元等之事實不諱，惟矢口否
    認有詐欺之犯行，辯稱：伊係代甲○○向周家琪催討債務，甲○○知道伊當時經
    濟困難而同意所收取之款項先借予伊使用，至六百元是甲○○償還伊之機車修理
    費而非要向法院聲請裁定之費用，伊並無不法所有之意圖及詐欺犯行云云。然查
    右揭事實，業據告訴人甲○○於偵查中指訴綦詳，雖被告已於八十八年二月二十
    一日與告訴人甲○○達成民事和解（有和解書一份附卷可稽），惟告訴人甲○○
    在八十八年二月二十二日偵查庭訊仍對右揭事實指訴不移，堅稱：「他（被告）
    是我兒子之朋友，到我住處，說有辦法幫我到法院裁定，我還給他六百元訴訟費
    ，他私下拿去向周家琪拿錢，後來都無下文，我去找周家琪談，才知錢被乙○○
    拿走，後來我都找不到乙○○，所以我才來法院提出訴訟」、「我並沒同意要借
    錢給乙○○」等語（八十八年偵緝字第０一０七號卷第三十六頁背面）。益見其
    指訴應屬可信。再查，被告於偵查中就告訴人甲○○所交予之六百元，供稱係告
    訴人借給他的（偵查卷第三十四頁）。然於原審法院審理時則改稱係告訴人還他
    之機車修理費，前後供述歧異，更無足採信。另被告於原審中同到庭之証人劉
    明義雖証稱：被告後來有還一萬元給告訴人甲○○，並問告訴人甲○○錢借給他
    ，為何還告他，告訴人答稱因為找不到被告等語。然此僅能証明告訴人於被告償
    還部分欠款時，對被告質問為何要告他時，所為之應對答詞，尚不足証明告訴人
    有同意被告先行借用向周家琪收取之款項。又衡諸常情被告既知悉告訴人住處，
    茍如告訴人委由被告拿票去向周家琪要債，豈有被告於要到票款之後，即未與告
    訴人聯繫並告知已取回票款之事，而竟讓告訴人遍尋無著之理，此經告訴人偵查
    中屢次陳述被告逃匿無蹤之事實，以及被告確經傳、拘無著，並經檢察官以被告
    逃匿而發布通緝等情足證（偵卷第三十四頁至三十八頁）；綜上足見被告辯稱係
    告訴人託其向發票人周家琪要債，事後同意借錢予伊使用云云，並非真實，不足
    採信。另證人即周家琪之母周吳美人於本院審理時結證稱：乙○○拿周家琪簽給
    甲○○的九萬元（共九張，每張一萬元）本票來向我說是甲○○叫他來要票款的
    ，我向他說我是向別人借錢的，沒有辦法籌那麼多錢，我請他打折，只拿了三萬
    五千元，：：後來約一年前甲○○有來找我要錢，我說我不知道，你去問乙○○
    ，他說他沒有拿到錢。我說乙○○已拿走了三萬五千元，而謝有向我說要拿回去
    給甲○○喝茶的錢等語（本院八十八年十二月十七日訊問筆錄），並有被告所簽
    具之收款收據影本一紙在卷可稽，足證被告確有持上開本票向周吳美人騙稱係代
    甲○○要債，而騙取票款三萬五千元後，得款私自花用等情無訛；另查，被告雖
    供承係四萬五千元，惟經證人周吳美人證稱被告雖要求四萬五千元，但最後伊僅
    交付三萬五千元等語明確，並經證人周海琪到庭證述屬實；故起訴書認係四萬五
    千元，尚屬有誤，應予更正。此外，並有本票影本九張附卷可稽，本件罪証已臻
    明確，被告所辯並無不法所有意圖及詐欺犯行云云顯係卸責之詞，不足採信，被
    告之犯行堪以認定。
二、核被告所為，係犯刑法第三百三十九條第一項之詐欺取財罪。被告向告訴人甲○
    ○施用詐術詐得本票九張及六百元，得手後，另持該本票向周家琪之母親周吳美
    人詐得三萬五千元（起訴書誤載為四萬五千元），所為二次詐欺犯行，時間緊接
    ，反覆為之，而觸犯同一之罪名，顯係基於概括之犯意，應依連續犯之規定論以
    一罪。起訴事實就被告向周海琪之母詐取金錢部分，已經起訴，惟未敘述係犯連
    續犯，容有未洽。查被告曾於八十四年間因詐欺案，經法院判處有期徒刑二年三
    月確定，並於八十六年六月二十八日執行完畢，有原審法院被告全國前案紀錄表
    附卷可稽，其於有期徒刑執行完畢後五年內再犯本件有期徒刑以上之罪，係累犯
    ，應依法加重其刑。
三、原審據予論科，固非無見；惟查被告所為二次詐欺行為乃基於概括犯意而向甲○
    ○及周吳美人各施詐術，使分別陷於錯誤，而連續詐取財物，侵害二人之財產權
    益之連續犯；又其向周吳美人所詐得之金額為三萬五千元，已如前述；原判決認
    為被告，係基於單一犯意，為達詐取得財物之最終目的而接續為之，僅侵害單一
    法益，僅能成立一個詐欺取財罪尚有可議；而向周吳美人詐得之金額認係四萬五
    千元，亦核與事實不符；被告上訴意旨否認犯罪，固無可取；惟原判決既有可議
    ，自應予撤銷改判。爰審酌被告有詐欺罪之前科紀錄，竟不知警惕，猶再犯本件
    之罪，惟犯罪所得金額尚非多，且已與告訴人和解有和解書在卷可憑等一切情狀
    ，量處如主文第二項所示之刑。
據上論結，應依刑事訴訟法第三百六十九條第一項前段、第三百六十四條、第二百九
十九條第一項前段，刑法第三百三十九條第一項、第五十六條、第四十七條、罰金罰
鍰提高標準條例第一條前段，判決如主文。
本案經檢察官朱文彬到庭執行職務。
中    華    民    國        八十九      年      一      月     十一     日
                              臺灣高等法院高雄分院刑事第一庭
                                  審判長法官  翁慶珍
      法官  黃清江
                                        法官  李春昌
右正本證明與原本無異。
不得上訴。
                                      書記官  郭蘭蕙
中    華    民    國        八十九      年      一      月     十三     日
附錄：本判決論罪科刑法條：
刑法第三百三十九條第一項
  意圖為自己或他人不法之所有，以詐術使人將本人或第三人之物交付者，處五年以
  下有期徒刑、拘役或科或併科一千元以下罰金。
                                                                  Ｈ


司法院資訊處製作；財團法人民間司法改革基金會備份。
